臺灣高等法院臺中分院刑事判決　　　 100年度上訴字第1087號
上　訴　人
即　被　告　李昆忠
上列上訴人因毒品危害防制條例案件，不服臺灣臺中地方法院10
0年度訴字第738號中華民國100年3月31日第一審判決（起訴案號
：臺灣臺中地方法院檢察署99年度毒偵字第4506號），提起上訴
，本院判決如下：
    主  文
上訴駁回。
    事  實
一、李昆忠曾因施用毒品案件，經法院裁定觀察勒戒後，認有繼
    續施用毒品之傾向，再經法院裁定送戒治處所施以強制戒治
    ，嗣於民國90年4 月17日停止戒治付保護管束期滿而執行完
    畢，並由臺灣臺中地方法院檢察署檢察官以90年度戒毒偵字
    第216、218號為不起訴處分確定。又於前開強制戒治執行完
    畢釋放後5 年內，再因施用毒品案件，經同署檢察官以93年
    度毒偵字第1554號提起公訴，而經臺灣臺中地方法院以93年
    度訴字第1982號判處有期徒刑10月確定。復於96年間再因施
    用第一級毒品案件，經臺灣臺中地方法院以96年度訴字第36
    6號判處有期徒刑1年，上訴後經本院以96年度上訴字第1604
    號判處上訴駁回，而於96年8月4日確定，嗣經減刑減為有期
    徒刑6月確定，甫於99年5月1 日縮刑期滿執行完畢。詎李昆
    忠仍不知悔改、戒絕毒癮，復基於施用毒品之犯意，於99年
    9 月16日21時、22時許，於停放在臺中市○○路路邊之自小
    客車上，以針筒注射之方式，施用第一級毒品海洛因1 次。
    嗣於99年9 月17日17時30分許，在臺中市○區○○○路與忠
    明八街口為警盤查查獲，經採尿送驗而查悉上情。
二、案經臺中市警察局（現改制為臺中市政府警察局）第二分局
    報請臺灣臺中地方法院檢察署檢察官偵查起訴。
    理  由
一、按法院或檢察官依刑事訴訟法第208 條規定囑託醫院、學校
    或其他相當之機關、團體為鑑定時，祇須其以言詞或書面提
    出之鑑定報告，符合刑事訴訟法第206條第1 項、第208條所
    規定之形式要件，即具有證據能力，此即屬於刑事訴訟法第
    159條第1項所稱「法律有規定」之特別情形，最高法院96年
    度臺上字第6842號刑事判決意旨著有明文。而刑事訴訟之鑑
    定，為證據調查方法之一種，係指由具有特別知識經驗之人
    或機關，就特別需要特殊知識經驗之事項，予以鑑識、測驗
    、研判及斷定，供為法院或檢察官認定事實之參考。刑事訴
    訟法第198 條規定：「鑑定人由審判長、受命法官或檢察官
    就下列之人選任一人或數人充之：一、就鑑定事項有特別知
    識經驗者。二、經政府機關委任有鑑定職務者。」，又同法
    第208條第1項前段規定：「法院或檢察官得囑託醫院、學校
    或其他相當之機關、團體為鑑定」即本此旨。上級檢察機關
    首長基於辦案實務需要，函示指定某類特殊案件之待鑑事項
    ，囑託某一或某些特別具有該項專門知識經驗之機關，予以
    鑑定，並非法所不許。從而，警察機關逕依該函示辦理，按
    諸檢察一體及檢察官指揮調、偵查之原則，難認於法不合（
    最高法院96年度台上字第4177號判決意旨參照）。本件卷附
    之中山醫學大學附設醫院所出具之尿液檢驗報告，係由警察
    機關依照上級檢察機關首長函示指示而送請該鑑定單位進行
    鑑定所得結果，並載明其檢驗之方法，依據刑事訴訟法第15
    9條之立法理由及同法第206條之規定，且經本院依刑事訴訟
    法第165條第1項之規定踐行調查證據程序，認具有證據能力
    。
二、上揭犯罪事實，迭據被告於偵查、原審準備程序及審理中均
    坦承不諱，被告且於本院審理中明確供出其施用毒品海洛因
    之時間，而被告於為警查獲之時經警採集其尿液送檢驗，其
    尿液（編號：B-09-34-01號）報告呈嗎啡陽性反應，有中山
    醫學大學附設醫院檢驗科藥物檢測中心尿液檢驗報告書1 份
    附卷可稽，足認被告自白施用第一級毒品海洛因犯行，確與
    客觀事實相符，堪以採信。
三、按施用第一、二級毒品為犯罪行為，毒品危害防制條例第10
    條定有處罰明文。故施用第一、二級毒品者，依前揭規定本
    應科以刑罰。惟基於刑事政策，對合於一定條件之施用者，
    則依同條例第20條、第23條之規定，施以觀察、勒戒及強制
    戒治之保安處分。又毒品危害防制條例於92年7月9日修正公
    布，自93年1月9日施行，其中第20條、第23條將施用毒品之
    刑事處遇程序，區分為「初犯」及「5年內再犯」、「5年後
    再犯」。依其立法理由之說明：「初犯」，經觀察、勒戒或
    強制戒治後，應為不起訴處分或不付審理之裁定；經觀察、
    勒戒或強制戒治執行完畢釋放後，「5 年內再犯」者，因其
    再犯率甚高，原實施之觀察、勒戒及強制戒治既已無法收其
    實效，爰依法追訴或裁定交付審理。至於經觀察、勒戒或強
    制戒治執行完畢釋放後，「5 年後再犯」者，前所實施之觀
    察、勒戒或強制戒治已足以遮斷其施用毒品之毒癮，為期自
    新及協助其斷除毒癮，仍適用「初犯」規定，先經觀察、勒
    戒或強制戒治之程序。從而依修正後之規定，僅限於「初犯
    」及「5 年後再犯」二種情形，始應先經觀察、勒戒或強制
    戒治程序。倘被告於5 年內已再犯，經依法追訴處罰，縱其
    第三次（或第三次以上）再度施用毒品之時間，在初犯經觀
    察、勒戒或強制戒治執行完畢釋放5年以後，已不合於「5年
    後再犯」之規定，且因已於「5 年內再犯」，顯見其再犯率
    甚高，原實施觀察、勒戒或強制戒治，已無法收其實效，即
    應依該條例第10條處罰（最高法院97年9 月9日第5次刑事庭
    會議決議參照）。查本件被告曾因施用毒品案件，經法院裁
    定觀察勒戒後，認有繼續施用毒品之傾向，再經法院裁定送
    戒治處所施以強制戒治，於90年4 月17日停止戒治付保護管
    束期滿而執行完畢，並由臺灣臺中地方法院檢察署檢察官以
    90年度戒毒偵字第216、218號為不起訴處分確定；又於前開
    強制戒治執行完畢釋放後5 年內，再因施用毒品案件，經同
    署檢察官以93年度毒偵字第1554號提起公訴，而經臺灣臺中
    地方法院以93年度訴字第1982號判處有期徒刑10月確定；復
    於96年間再因施用第一級毒品案件，經臺灣臺中地方法院以
    96年度訴字第366號判處有期徒刑1年，上訴後經本院以96年
    度上訴字第1604號判處上訴駁回，而於96年8月4日確定，嗣
    經減刑減為有期徒刑6 月確定，有臺灣高等法院被告前案紀
    錄表附卷可憑，被告於上開強制戒治執行完畢釋放後，既曾
    於5 年內再犯毒品危害防制條例第10條之罪，並經判刑確定
    ，本次被告復行觸犯毒品危害防制條例第10條之罪，自非屬
    毒品危害防制條例第20條第3項所定「5年後再犯」之情形，
    而應依法追訴處罰。綜上所述，本件事證已臻明確，被告施
    用毒品海洛因之犯行，洵堪認定。
四、次按海洛因屬毒品危害防制條例第2 條第2項第1款所指之第
    一級毒品，核被告李昆忠所為，係犯毒品危害防制條例第10
    條第1 項之施用第一級毒品罪。被告施用前後持有第一級毒
    品之低度行為，為其施用第一級毒品之高度行為所吸收，不
    另論罪。查被告曾因施用毒品案件，經法院裁定觀察勒戒後
    ，認有繼續施用毒品之傾向，再經法院裁定送戒治處所施以
    強制戒治，嗣於民國90年4 月17日停止戒治付保護管束期滿
    而執行完畢，並由臺灣臺中地方法院檢察署檢察官以90年度
    戒毒偵字第216、218號為不起訴處分確定；又於前開強制戒
    治執行完畢釋放後5 年內，再因施用毒品案件，經同署檢察
    官以93年度毒偵字第1554號提起公訴，而經臺灣臺中地方法
    院以93年度訴字第1982號判處有期徒刑10月確定；復於96年
    間再因施用第一級毒品案件，經臺灣臺中地方法院以96年度
    訴字第366號判處有期徒刑1年，上訴後經本院以96年度上訴
    字第1604號判處上訴駁回，而於96年8月4日確定，嗣經減刑
    減為有期徒刑6 月確定，甫於99年5月1日縮刑期滿執行完畢
    ，有臺灣高等法院被告前案紀錄表在卷可按，被告於有期徒
    刑執行完畢後，5 年內再故意犯本件有期徒刑以上之罪，為
    累犯，應依刑法第47條第1 項之規定，加重其刑。至被告上
    訴意旨辯稱其曾供出毒品來源，請依法減輕其刑云云。惟查
    另案被告朱火泉、簡明弘固曾因販賣毒品海洛因予被告李昆
    忠，為檢察官起訴並經法院各判處有期徒刑，然渠等犯行並
    非因被告李昆忠之供述而查獲，業經證人即查獲之員警陳興
    隆於該案審理中具結證述明確，並有臺灣臺中地方法院99年
    度訴字第3372號、100年度訴字第690號刑事判決1 份在卷足
    憑（見本院卷第51頁至第63頁），足認被告之辯解並無理由
    ，自無從依毒品危害防制條例第17條第1 項規定減輕其刑。
    原審審酌被告之素行、犯罪之動機、情節、所生危害及其他
    犯罪情節，暨犯後之態度等一切情狀，因而量處有期徒刑 8
    月，認事用法俱無不當，量刑亦稱妥適，被告上訴意旨仍執
    前詞指摘原判決量刑過重，並無理由，應予駁回。
據上論斷，應依刑事訴訟法第368條，判決如主文。
本案經檢察官劉家芳到庭執行職務。
中    華    民    國   100    年    6     月    21    日
            刑事第三庭  審判長法  官  王  增  瑜
                              法  官  廖  柏  基
                              法  官  唐  光  義
以上正本證明與原本無異。
如不服本判決應於收受送達後十日內向本院提出上訴書狀，其未
敘述上訴理由者，並得於提起上訴後十日內向本院補提理由書（
均須按他造當事人之人數附繕本）「切勿逕送上級法院」。
                              書記官  呂  安  茹
中    華    民    國   100    年    6     月    21    日